臺灣臺中地方法院刑事判決                          九十一年度訴字第三七八號
    公  訴  人  臺灣臺中地方法院檢察署檢察官
    被      告  辛○○
    選任辯護人  蔡瑞煙
    被      告  庚○○
                甲○○○
                子○○
右列被告因違反公職人員選舉罷免法案件，經檢察官提起公訴（九十一年度選偵字第
三、四、五、一０號），本院判決如左：
    主  文
辛○○、庚○○、甲○○○、子○○共同連續對於有投票權之人，交付賄賂，而約其
為一定之行使投票權，辛○○處有期徒刑壹年貳月，褫奪公權肆年；庚○○處有期徒
刑陸月，如易科罰金，以參佰元折算壹日，褫奪公權參年；甲○○○、子○○各處有
期徒刑伍月，如易科罰金，均以參佰元折算壹日，均褫奪公權貳年，均緩刑貳年。扣
案千禧龍年套幣貳拾參套沒收。
    事  實
一、辛○○係現任台中縣東勢鎮鎮民代表會主席，並為九十一年台灣省鄉鎮市長東勢
    鎮鎮長候選人，於九十年十一月初，其為積極進行該項選舉之部署，以便能於九
    十一年一月二十六日舉辦之九十一年鎮長選舉順利當選，竟與其競選服務處秘書
    庚○○共同基於概括犯意聯絡，由辛○○提供於八十九年十二月二十六日，向設
    於台北縣泰山鄉○○路○段七四巷二十八弄八號一樓之「上福錦盒有限公司」（
    下簡稱上福公司）負責人陳正盛，以每份新台幣（下同）七十元代價所訂購之包
    裝禮盒數份（當時訂購一千五百份，每份包裝禮盒可放置由中央銀行所印鑄面額
    為十元之千禧龍年紀念幣五枚），由庚○○於九十年十一月、十二月間，在台中
    縣東勢郵局前，向不詳姓名人士購入前開千禧龍年紀念幣多枚（確實數目不詳）
    ，再以每個禮盒裝入五枚千禧龍年紀念幣方式包裝（總價為一百二十元），擬假
    借慰勞東勢鎮粵寧里媽媽教室及東勢鎮元極舞協會第二班名義，計畫以此紀念套
    幣禮盒影響選民投票意向，對於有投票權之人交付賄賂，而約定投票權為一定之
    行使。九十年十一月底某日，辛○○打電話至東勢鎮粵寧里媽媽教室班長甲○○○位於台中縣東勢鎮○○街三號之九住處，說明恭賀粵寧里媽媽教室成立，其要
    參選東勢鎮鎮長選舉，請甲○○○代為致贈套幣禮盒與媽媽教室成員，並支持其
    參選之意，且指示庚○○將六十份套幣禮盒送至甲○○○前開住處。甲○○○即
    與辛○○、庚○○基於共同行賄之概括犯意，由甲○○○利用粵寧里媽媽教室成
    員訂製運動制服之機會，將套幣禮盒放入每位成員運動制服提袋內，再通知成員
    侯細米、姚玉麗、林朱釧、廖秀枝等人於九十年十二月中旬前往其住處提領運動
    制服，以發送前開紀念套幣禮盒，並於事後有成員電話詢問何以運動制服內有紀
    念套幣時，告以是辛○○所贈送之紀念品。於九十年十二月中旬某日，辛○○復
    偕同不知情之癸○○前往東勢鎮元極舞協會第二班班長子○○位於台中縣東勢鎮
    ○○街四三一巷二號住處拜訪，表示欲參選東勢鎮鎮長，手上有紀念套幣，請子
    ○○轉送而交付東勢鎮元極舞協會第二班成員，辛○○於二日後指示庚○○將一
    百套紀念套幣送至子○○住處。子○○即與辛○○、庚○○基於共同行賄之概括
    犯意聯絡，於收受套幣一星期後，將上開禮盒轉送而交付與該會會長丁○○（收
    受十餘套及一份贈送名單）、成員乙○○（收受十套）、簡素惠、劉燕玉、郭
    春等人，再以言詞向丁○○、乙○○、簡素惠表示前開套幣為辛○○所致贈，要
    求於鎮長選舉時，將票投給辛○○，約定其等投票權為一定之行使，共計發出九
    十九套。經民眾於九十年十二月三十一日告發檢舉後，由臺灣臺中地方法院檢察
    署檢察官率同法務部調查局台中縣調查站（下簡稱台中縣調查站）調查員、台中
    縣警察局東勢分局偵查員，前往訪談前開受贈者姚玉麗、林朱釧、簡素惠、郭
    春、廖秀枝、乙○○等人，比對其等受贈之套幣禮盒後，始循線查獲上情。
二、案經臺灣臺中地方法院檢察署檢察官指揮台中縣調查站、台中縣警察局東勢分局
    查獲後，經該東勢分局報請，暨自動檢舉偵查起訴。
    理  由
一、訊據被告辛○○、庚○○均矢口否認有何違反公職人員選舉罷免法之犯行，被告
    辛○○辯稱：伊看機車行許焜耀娶媳婦時，曾致贈客人禮盒，覺得很漂亮，就向
    上福公司購買，伊是以服務選民心態，以成本價七十元代價出售給不特定顧客，
    伊有贊助元極舞協會禮物，但不記得最近何時有送過，至於粵寧里媽媽教室則沒
    有送過東西給她們云云；被告庚○○辯稱：伊雖然有幫忙被告辛○○競選，但並
    沒有購買套幣，也沒有送套幣，因為檢察官偵辦時，距離選舉只有一星期，伊只
    單純想到要讓辛○○當選，故一肩扛起責任，並坦承行賄，但等接到起訴書後，
    伊就後悔了云云。至被告甲○○○、子○○固對於收受被告辛○○所致贈之千禧
    龍年紀念套幣各六十套、一百套等事實不予爭執，惟亦均矢口否認有上開犯行，
    被告甲○○○辯稱：被告辛○○看粵寧里媽媽教室於九十年八月籌備，籌備時伊
    有向各單位要禮物，被告有送套幣給伊，其他單位有沒有送，伊沒有登記，不記
    得，而剛成立要做制服，所以將禮物放在衣服內，伊想先送，等到九月二十日開
    會時，再告訴成員說是主席（即被告辛○○）送的，但到九月二十日當日伊沒有
    心情去，故也沒有告訴成員說是誰送的，一直到現在都沒有說，因為伊忘記了云
    云；被告子○○辯稱：被告辛○○曾前往伊住處，拜託伊於選舉時幫他拉票，但
    伊告訴他說不參與政治，隔幾天，有一個人拿一箱套幣來，說是主席辛○○叫他
    來，伊並不知道被告辛○○何以要送套幣過來，後來才知道是會長丁○○有向辛○○爭取經費，而辛○○就送套幣來，伊收受套幣後，就拿給會裡比較辛苦的義
    工與幹部，是以會長及班長的名義發放的，伊於發放套幣時，並未說請會員支持
    辛○○的話，也未發任何宣傳單云云。
二、經查：
  (一)證人即粵寧里媽媽教室成員侯細米、姚玉麗、林朱釧、廖秀枝、曾劉鳳甜、楊淑
    敏、廖劉阿米、廖詹玉卮、彭雪蘭、章珮嘉、吳春妹、劉芸禎、陳寶鳳、劉戴足
    女、劉美江、詹李桂香、李詹阿露、黃秀琴、李徐玉菊、邱碧玉、彭玉燕、江滿
    景、黃秀宜、蔡美雪、詹金英、劉巧雲、詹玉春、徐詹玉英、李桂滿、高碧份、
    馮春英、劉玉美、劉秀鳳等人，及元極舞協會成員簡素惠、葉鳳英、謝劉珍珠、
    林月鳳、何添花、乙○○、丁○○等人於台中縣調查站調查員及東勢分局偵查員
    訊問時均一致證稱確實於九十年十二月間左右有分別自被告甲○○○、子○○處
    收受如扣案所示之千禧龍年紀念套幣禮盒之事實，有各該訊問筆錄在卷可按。
  (二)至被告甲○○○於九十一年一月十七日台中縣調查站調查員訊問時供稱：「（你
    曾否於九十年十二月底間，接受他人所致送之千禧年紀念套幣？何人贈送？經過
    詳情為何？）有的，我是台中縣東勢鎮公所所屬東勢鎮粵寧里媽媽教室班長，在
    九十年十一月底，東勢鎮長參選人辛○○以電話向我表示：他要慶祝粵寧里媽媽
    教室成立，而且他要參選東勢鎮長，有禮物要交給我，請我幫他致送禮物給媽媽
    教室成員，並要我幫他介紹給媽媽教室成員認識，以便在選舉時支持他，因我是
    以工代賬之員工，身分較敏感，所以當時即拒絕辛○○的請託，但事後辛○○仍
    叫他的工作人員將六十份千禧年紀念套幣送至我家中，且該些套幣均已包裝完畢
    ，後來辛○○也多次打電話給我，請求我代他發放六十份千禧年紀念套幣予媽媽
    教室成員為他助選，但我並未答應，但辛○○僅向我表示『東西』放在你那裡，
    拜託！拜託！我因不想幫他助選，就一直將該六十份千禧年紀念套幣放置在家中
    ，後剛好媽媽教室要分發運動服，我因感念媽媽們相當辛勞，乃自行將六十份千
    禧年紀念套幣逐一放在媽媽教室成員之運動制服時，我並未告知她們運動制服袋
    中放有一份千禧年紀念套幣，且未告訴她們將選票投給辛○○，但在媽媽成員領
    回制服袋後，有部分成員發現袋中放有一份千禧年紀念套幣，乃打電話問我，我
    才告訴她們該份千禧年紀念套幣是辛○○主席送的，主席送該份禮物是要當作媽
    媽教室成立之紀念品，但我從未將辛○○希望我在送東西時順便為他助選及向媽
    媽教室成員介紹支持辛○○」、「（辛○○）送千禧年套幣給我時，曾表示該六
    十份千禧年紀念套幣係是作為他要慶祝粵寧里媽媽教室成立，而且是他要參選東
    勢鎮長，請我幫他致送禮物給媽媽教室成員，並要我幫他介紹給媽媽教室成員認
    識，且在選舉時支持他，之後辛○○之妻在九十年十二月初辛○○競選總部成立
    時以電話向我拜託，請我到辛○○競選總部湊熱鬧幫忙造勢」、「我印象中侯細
    米、林朱釧等人有電話問我，我有告訴她們外，尚有一些人我記不起來了」、「
    因我沒有支持辛○○，而且為了避免姊妹們的困擾，所以『沒有』依辛○○的請
    託要媽媽教室的姊妹們選舉時支持辛○○」等詞（參九十一年度選他字第一三八
    號卷宗第六二頁至第六三頁筆錄內容）；於同日檢察官覆訊時亦供述：「（妳有
    送六十份千禧年紀念套幣給媽媽教室成員？）有」、「（這些東西如何來？）主
    席辛○○在媽媽教室成立後打電話跟我講要慶祝粵寧里媽媽教室成立，要送套幣
    。後來又打電話來說他要參選鎮長請我將套幣分送媽媽教室成員，且要我介紹認
    識成員，以便在選舉時支持他。當時我有拒絕他，但他說就當做紀念性質」、「
    （收受紀念幣有無在媽媽教室會計帳作紀錄？）沒有」、「（紀念幣六十份都分
    出去了？）是，都分出去」、「（辛○○確有打電話給妳要求妳發放紀念幣幫他
    助選？）確實有，但我拒絕，他就說東西放我那裡，隨便我處理」、「（為何後
    來仍將紀念幣發放？）正好媽媽教室要發制服，我就順便將紀念幣放進去，但我
    沒向成員說要投票給辛○○。後來成員有人打電話來問怎麼回事，我就告訴她們
    東西是辛○○送給我們做紀念品」、「（與辛○○有無認識？）有，並無其他糾
    紛，也沒有親戚關係」等詞綦詳（同上他字卷第六八頁至第六九頁筆錄內容）。
    核與證人侯細米於台中縣調查站調查員訊問時證稱：「我在九十年十二月二十日
    晚七時三十分參加東勢鎮公所媽媽教室社團活動時，社團發放制服時，在制服中
    夾帶千禧年紀念套幣送給團員，事後我曾以電話詢問社團之班長劉阿綢，劉阿綢
    告訴我係東勢鎮代會主席辛○○給媽媽教室成員之紀念品」等詞（同上他字卷第
    四頁筆錄內容）相符。
  (三)而被告子○○於九十一年一月十七日台中縣調查站調查員訊問時供陳稱：「（你
    曾否於九十年十二月底間，接受他人所致送之千禧年紀念套幣？何人贈送？經過
    詳情為何？）有的，大約九十年十二月間，東勢鎮鎮長候選人辛○○託其助理到
    我家，致送我一百套千禧年紀念套幣。因我先生饒瑞長與辛○○係結拜兄弟，立
    委選舉後辛○○向我表示，因其登記參選東勢鎮長，要求我幫忙助選，並表示他
    還有很多紀念套幣也會託人送達給我，隔天（詳細日期記不清楚）辛○○託其助
    理將該一百套紀念套幣送到我家，由我本人收受，辛○○事後曾要求我代為轉送
    元極舞協會成員」、「我總共收到辛○○致送給我的千禧年紀念套幣一百套，因
    我係擔任元極舞協會班長之職，所以我乃將該一百套紀念幣分送給元極舞協會內
    與我較熟識配合度較高的成員，目前已送出九十九套，尚餘一套留在家裡」、「
    因我在東勢元極舞協會內相當活躍，因此辛○○乃致送我一百套千禧年紀念套幣
    ，並在不同時間拿一疊宣傳單給我，要我一併轉送該協會成員，並要求我在元極
    舞協會舉辦活動時，代為介紹拉票，我乃答應其要求，除在東勢國小、中山國小
    舊址舉辦活動時（詳細日期記不清楚），我有通知辛○○到場，並向元極舞成員
    介紹辛○○是東勢鎮長候選人，請大家多予支持，辛○○並在我的介紹下與部分
    元極舞成員握手拜票，另我在轉發該紀念套幣後，於閒聊中曾向元極舞成員表示
    ，該紀念套幣是辛○○送的」、「（辛○○致送「千禧年紀念套幣」予你時，有
    無向你收取任何費用？）沒有」等詞（同上他字卷第五三頁至第五四頁筆錄內容
    ）；於同日十三時三十分檢察官覆訊時亦供述：「（九十年十二月辛○○有送你
    一百套套幣？）是，時間至今快一個多月左右，他拿到我家中，是一個早上送來
    的，送來之人是私人助理，男性約二十多歲，他年籍不詳」、「（辛○○有常去
    你家？）他們每月聚會都在餐廳，他並沒有常來我家」、「（辛○○送套幣用意
    ？）他說他要競選鎮長，託我幫忙，但我說不行。紀念套幣我都送出去，只剩兩
    套」、「（筆錄上不是說他要求你幫忙助選，他之後還會拿一些套幣給你？）是
    ，他跟我說約第二天便叫人送套幣來」、「（這些套幣你送何人？）送給元極舞
    各個地點對社團有幫忙之人」、「（套幣贈送之人大多為社團成員？）是」、「
    （調查員訊問時，你說送套幣時有對成員說這是辛○○的東西，並要他們支持辛○○？）我不是這樣說，我是說大家配合度比較高」、「（你有送十套套幣給徐
    乙○○？）有」、「（徐女筆錄有說這套幣是辛○○的？）是我們私下說的，但
    我有要求他們不要對外說」、「（辛○○有要求你在社團活動時，替他介紹，要
    大家支持他？）是，但這是禮貌」、「我收辛○○東西，我沒有對外表示這是何
    人東西，因為我不敢，至於其他人知悉套幣是辛○○送的套幣，是大家私下閒聊
    我才說的」等詞（同上他字卷第五五頁至第五七頁筆錄內容）；同日十七時檢察
    官再度覆訊時，仍供稱：「他（辛○○）在一個月前託一個年籍不詳的年輕人於
    早上拿到我家，約二箱紀念套幣，因為前二天辛○○與這個年輕人有到我家拜訪
    ，並說明他要出來參選這屆的東勢鎮鎮長，他是說他有很多套幣請我幫他發，我
    說不行，他說沒關係，反正他還有很多套幣，我跟他說不能幫你送，而且又不可
    以說是你送的，那你不是會白白浪費嗎？他說沒有關係，結果隔二天那位年輕人
    就把套幣送過來，但當時沒有給我名單」、「我收到這個紀念套幣後一星期，我
    就送給元極舞協會的會員，約送了幾十套，送到現在只剩下一套」、「（你贈送
    給協會會員時有無要他們支持辛○○？）沒有。我沒有主動跟他們說是何人送的
    ，若有會員問時，則說是朋友送的，我只有跟副班長乙○○在聊天時跟她提到是
    辛○○送的，然後我有拿十套給她請她幫我送，但我有請她不可以說是辛○○送
    的」、「好像是他與那位年輕人到我家時放一疊競選文宣在我桌上，但我都沒有
    發出去」、「（除了幫辛○○發紀念套幣有無幫其他候選人發？）只有辛○○，
    但其他候選人有到運動場來拜票」、「（辛○○請你發送套幣時幫他拉票，請選
    民支持他？）是，他當時的用意應該如此。我當時有明確的拒絕，但他仍推說沒
    關係」、「（辛○○請你贈送套幣時，請你順便將他的文宣贈送？）他沒有叫我
    同時連同文宣一起送」等詞甚明（同上他字卷第五九頁至第六十頁筆錄內容）。
    核與證人下開證詞內容大致相符，此觀：
  1.證人丁○○於九十一年一月十七日台中縣調查站調查員訊問時證稱：「大約於九
    十年十二月間，立委選舉後，東勢鎮元極舞協會班長子○○到我家，致送我十餘
    套千禧年紀念套幣，要我轉送由子○○開立名單的十餘位元極舞協會會員，子○○告訴我這些套幣是由登記參選東勢鎮長候選人辛○○所贈送的」、「（提示「
    千禧年紀念套幣」你收到之紀念套幣與所提示之紀念套幣是否相同？）完全相同
    」、「子○○的先生姓廖與辛○○係結拜兄弟，子○○將上述物品交給我時，強
    調這些東西是辛○○送的，希望我支持他，並請我幫忙轉送，替辛○○拉票；我
    雖與辛○○同屬國民黨籍，且為代表會同事，但我在政治立場上並不支持辛○○
    ，請子○○取回，但子○○一直懇求我，也開了張名單給我，因當時不便得罪子
    ○○，乃先將該等物品收下，隔了幾天後，就將這些套幣連同子○○開立的名單
    交給同屬元極舞協會會員的魏錦花，再請魏錦花轉交給子○○開立的受贈人」、
    「沒有，因我係現任東勢鎮○○○○○道政府查賄選的決心，我在政治立場上並
    不支持辛○○，所以將上開物品轉交魏錦花時，要魏錦花向受贈人表示，因我感
    念名單上的元極舞會員常年的辛勞，所以我就以私人名義，告訴魏錦花是我送的
    ，並請她照名單全數分送，連我自己的，我也不留」、「（你自子○○處除收到
    套幣外有無收到其他物品（含文宣）或錢財？）沒有」、「（你是否知悉尚有何
    人獲致贈「千禧年紀念套幣」？）我只知道有郭琇春、魏錦花、劉燕玉、張美容
    、詹玉桂、林月鳳、簡素專等，其餘的我記不起來了」等語（同上他字卷第七七
    頁至第七八頁筆錄內容）；於同日檢察官覆訊時證述：「在九十年十二月底子○○拿約十幾套紀念套幣到我家給我，她說這是辛○○送的，要送給元極舞協會的
    會員，亦同時將一張贈送名單放在箱子上，並要求照這份名單去送」、「（子○○拿紀念套幣給你時，請你支持辛○○？）感覺上應該是這樣，我知道她的用意
    是要告訴會員在鎮長選舉時支持辛○○，我就將十幾套紀念套幣及名單交給魏錦
    花去送給會員說我送的」、「（子○○拿受贈名單及紀念套幣給妳是否有說要支
    持辛○○？）她的確有這樣說。可是我沒有答應要幫辛○○」等詞（同上他字卷
    第八十頁至第八一頁筆錄內容）。
  2.證人鍾乙○○於同日台中縣調查站調查員訊問時證稱：「約在九十年十二月間（
    農曆冬至左右）東勢鎮元極舞社團班長子○○打電話到我家中給我，表示要致送
    東西給我，我乃騎車到子○○家中，子○○即拿十份千禧年紀念套幣予我，並向
    我表示千禧年紀念套幣是東勢鎮長候選人辛○○所贈送的，但蘇女要求我不可將
    辛○○致送選民千禧年紀念套幣之事洩露外傳，我便向子○○拿取十份套幣後，
    即將該十份套幣拿回我住處存放」、「提示之套幣與子○○交付予我之套幣相同
    」、「我只收到十套千禧年紀念套幣，在農曆冬至日，我將其中分給我的三個弟
    弟和二個妹妹，但我沒告訴他們是誰送的，也沒有要他們將選票投給誰，另外一
    份給我姑姑鍾秀美，一份給我住在台中市親戚小孩當紀念之用，我在致送時完全
    未談及選舉、投票支持特定人選事宜」、「子○○在贈送我套幣時向我表示，套
    幣全部是辛○○送的，但不要對外人傳揚，十份套幣由我自行決定送給親友當紀
    念，而我本來就無意思要支持辛○○，所以乃將其中七份分送給我前述之親人當
    紀念，目前尚有三份在我手上」等詞（同上他字卷第四九頁筆錄內容）；於同日
    檢察官覆訊時證述：「（你去年十二月間時有收到他人送的套幣？）是，由子○○給我十份。她先打電話給我，我去她家拿的，她要給我人情，她說套幣是辛○○的東西，要我們不能說出是辛○○的東西，我有姐妹六個，另一份給台中姑姑
    ，一份給嫂子姪女」、「（辛○○送這些套幣給子○○做何事？）應該與選舉有
    關」等詞（同上他字卷第五二頁筆錄內容）。
  3.證人丙○○於同日台中縣調查站調查員訊問時證稱：「辛○○確曾致送千禧年紀
    念套幣予台中縣東勢鎮元極舞協會會員，大約在今年農曆冬至前後之某一天（詳
    細日期記不起來），我在元極舞會員平時跳舞的東勢高工教室旁，曾親眼看到台
    中縣東勢鎮元極舞協會會員魏錦花在分送千禧年套幣給會員，並附有辛○○競選
    宣傳單，魏錦花拿乙份千禧年紀念套幣及辛○○的宣傳單給我，我向魏錦花表示
    ：我已經有乙份相同的套幣，我不需要，魏錦花就把該等物品取回」等詞，於同
    日檢察官覆訊時證稱：「（辛○○曾送套幣給你們社團？）有聽他人說過，在冬
    至前後送的，地點在東勢高工旁邊我們練舞之處，聽說由魏錦花在現場發送，並
    附辛○○之競選單，她也有給我套幣及宣傳單，可是我沒拿。魏錦花拿了很多套
    、她是早上來，通常活動五點多開始，但當天我六點多才到，她送現場之人約有
    十多套」等詞（同上他字卷第一五頁筆錄內容）。
  4.證人簡素惠於同日在台中縣調查站調查員訊問時證稱：「我於九十年十二月間，
    在跳完元極舞活動後，我與元極舞社團班長子○○在東勢鎮○○路「鮮易寶」早
    餐站用完早餐後，子○○向我表示我當幹部很辛苦，即當面致送我乙套千禧年紀
    念套幣，事後，元極舞社團其他成員表示千禧年紀念紀套幣係東勢鎮長候選人辛○○所致送」等詞（同上他字卷第一八頁筆錄內容）。
  5.證人魏錦花於同日在台中縣調查站調查員訊問時證稱：「（提示之千禧年紀念套
    幣），這份千禧年紀念套幣確實是我分送給東勢元極舞協會會員。其經過詳情為
    ：台中縣東勢鎮元極舞協會會長丁○○（現任東勢鎮代），在今年農曆冬至左右
    （詳細日期記不清楚），以電話通知我到她家（位於東勢鎮○○街義渡橋附近，
    確實地址我記不清楚），丁○○手持「千禧年紀念套幣」約十幾套（確實數量記
    不起來）及受贈會員名單給我，並告訴我說：因東勢元極舞協會受贈名單上這幾
    個會員過去一年來工作辛苦，請我幫忙贈送套幣給這幾個人，丁○○並要我向受
    贈的會員表示，因丁○○覺得她們相當辛苦，致送套幣是丁○○慰勞她們的；我
    收受丁○○給我的套幣之第二天上午，就親自到東勢高工元極舞會員平常跳舞的
    教室旁，按照丁○○開立給我的名單逐一贈送給會員」、「我共分送給丙○○、
    郭春、徐鳳貞、詹美容、詹靜枝、陳瑞楨、劉燕玉、詹玉桂等人，我自己並保
    留一份」、「（丁○○開立的名單）該名單我已撕毀，因此無法提供」等詞（同
    上他字卷第二二頁、第二三頁筆錄內容）。
  (四)至被告庚○○於九十一年一月十八日檢察官訊問時供稱：「（你有替他分送「千
    禧年紀念套幣」？）我不是本身拿去分送，我買了約二百個套幣，時間約去年十
    一、十二月，於東勢郵局前向一位推銷人員，以八十元購入，買了先送保險客戶
    有東勢、新社、石岡、約送三十、四十個出去，其他保留在我家中，後來粵寧里
    媽媽教室要成立，辛○○便帶我去見班長，她就是甲○○○，認識後，我在十一
    月份時送約六十個給她，另外一位元極舞教師子○○部分，我在十月份送約一百
    個套幣。子○○部分由辛○○之修車師傅癸○○送去的，因為那時我很忙沒空，
    才請他送去」、「最近二、三個月都是我自己去找認識之人替辛○○拉票，我沒
    有跟辛○○一起走」、「（辛○○有拿紀念套幣或盒子給你？）沒有」、「（辛○○說他將他訂購之錦盒給你，為何你說沒有？）沉默」、「（你送套幣之人，
    他們說這套幣是辛○○送，你有何意見？）可能是他們以為我是辛○○助理，他
    們才以為套幣是辛○○的」、「（六十份套幣是送到甲○○○家中？）是」、「
    （時間？）九十年十一月底」、「（本案所說套幣是剛剛於刑事組提示你之套幣
    ？）是」、「（送子○○套幣時間？）十月份」、「（子○○你送她套幣說距離
    至今一個月，那時間上應該為十二月份有何意見？）至今一個多月，應該是去年
    十二月份送的」、「（辛○○他承認他訂購一千五百個盒子給你有何意見？）沒
    有」、「（盒內套幣如何來？）郵局前面買來的」等詞（同上他字卷第一一七頁
    至第一二二頁筆錄內容）；於同年月二十二日偵訊時復證稱：「我將東西（千禧
    龍年紀念套幣）交給子○○的時候，有向她說要給元極舞成員的鼓勵，當時我有
    向她說辛○○要出來選鎮長，希望能支持他，她也有說好」、「（是否另外有送
    六十套給劉阿綢？）有，也是我送到她家的，我也有說辛○○要選鎮長希望她支
    持、但她不答應，我東西放著就走了」、「（套幣）從八十九年年底就在東勢鎮
    前郵局買的，一份八十元」、「（除了發送給元極舞協會及媽媽教室是否還有其
    他社團？）都已經發送完了，有的是贊助其他社團的摸彩用途」、「（辛○○向
    上福錦盒訂購之一千五百盒是否均交由你處理？）是的」等詞（同上他字卷第一
    三六頁、第一三七頁筆錄內容）。核與證人癸○○於九十一年一月十九日台中縣
    調查站調查員訊問時證稱：「約於九十年十二月初間（詳細日期不復記憶）有開
    車載辛○○前往台中縣東勢鎮○○街四三一巷二號東芝理髮廳會見子○○本人」
    、「到達該處後，辛○○先行下車進入該處，我將車子停放好後才進入，只有聽
    見辛○○要找子○○之丈夫而子○○回稱丈夫不在後，即表示要離去，我即前去
    開車，所以他們之前及之後談何事，我不清楚，當時只有我和辛○○及子○○等
    三人在場而已」、「辛○○不曾請我載任何物品，而庚○○於九十年十二月初（
    詳細日期不復記憶）曾請我從庚○○住處（台中縣東勢鎮○○街六十七號四樓）
    載一箱物品至台中縣東勢鎮○○路中油加油站交付給庚○○，然我不知該箱係何
    物品」等詞（九十一年選偵字第一０號第五十頁背面至第五一頁筆錄內容），及
    於本院九十一年四月十一日審理時證稱：九十年八、九月（與其調查站所述日期
    不符，但依據被告辛○○後述(八)供稱僅購買一次禮盒，且又由被告庚○○委託發
    送，應以其於調查站所述九十年十一月、十二月間之日期為準）送去的，伊與庚○○約在東勢的中油加油站見面，騎機車載一箱東西去二個地方，其中有東芝理
    髮廳及下興里，那一箱裡面有四個盒子，盒子外面有寫裡面有幾份數量，盒子面
    寬約一個半卷宗、厚度約一個卷宗的長度，伊送給下興里即在庭之甲○○○一盒
    ，其他三盒給東芝理髮廳的子○○，伊拿給她們時，是說辛○○秘書庚○○要伊
    送來的摸彩品，甲○○○與子○○收下後並沒有說甚麼話等情相符。
  (五)被告辛○○於九十一年一月十八日檢察官訊問時供稱：「（九十年一月八日有向
    台北縣上福錦盒有限公司訂購一百盒千禧年紀念套幣錦盒？）我有訂盒子，是我
    一位助理叫我訂購，他說他要去拜訪他保險之客戶」、「（那是你親自去電訂購
    ？）記不起來，我家電話0000000、0000000號兩支，我在那邊住
    二十多年」、「（你總共向上福公司訂錦盒訂幾次？）忘了記不清楚」、「我訂
    的錦盒，送來之後我都交給助理庚○○處理，他說他要做禮物去送」、「（這些
    紀念幣是你交給庚○○去送？）不是，是他自己去送的」、「（尚有何意見？）
    所有紀念套幣曾聽說庚○○將紀念幣送人，我只有給他盒子而已，沒有紀念幣」
    等詞（同上他字卷第一一四頁至第一一六頁筆錄內容）。
  (六)觀被告甲○○○、子○○、庚○○，及證人侯細米、丁○○、鍾乙○○、丙○○
    、簡素惠、魏錦花於台中縣調查站調查員及檢察官訊問、覆訊時上開供述及證詞
    內容，其等對於被告辛○○曾以交付千禧龍年紀念套幣，委託被告甲○○○、子
    ○○等人發送與媽媽教室及元極舞協會成員，希望在鎮長選舉時加以支持，並由
    被告庚○○囑託證人癸○○搭載發送等情，業均坦認無訛，且彼此供述、證述情
    節互核相符。雖被告甲○○○、子○○於本院審理時辯稱：伊等是向被告辛○○
    爭取經費，被告辛○○才送紀念幣云云，非但與被告辛○○迭自調查員訊問、檢
    察官偵訊時及至本院審理期間，均堅決否認有致贈上開紀念套幣與被告甲○○○
    、子○○之事不符，而被告甲○○○、子○○自始至終對於曾收受被告辛○○所
    致贈之套幣則不否認，如非有被告辛○○致贈行為，何以被告甲○○○、子○○
    於調查員訊問及檢察官偵訊，及至本院行隔離訊問後均仍堅決供陳如前，且證人
    癸○○前開被告庚○○囑託伊將禮盒分別送往被告甲○○○、子○○住處交由其
    等收受，被告甲○○○、子○○均沒有說什麼之證述，益徵被告甲○○○、子○○早分別已與被告辛○○、庚○○互有謀議且合致，方對於證人癸○○致贈禮盒
    之行為未予置喙。況且被告甲○○○、子○○均稱紀念套幣是向被告辛○○爭取
    經費之結果，然其等於先前訊問及偵訊時均未提及此點，且被告甲○○○所辯：
    媽媽教室於九十年八月間籌備，伊向被告辛○○要經費，被告辛○○送來禮盒，
    但沒有登記，伊想於同年九月二十日開會時再告訴成員，但當日開會沒去，事後
    又忘記一情，果身為媽媽教室班長之被告甲○○○得以在籌備後未幾，順利募得
    身為東勢鎮代表會主席即被告辛○○之禮物，並發放給各該成員，何以不於發放
    制服時，一併告知此一喜事，甚者，從未告訴各該會員，直到會員收受返家後以
    電話私下詢問才告知，抑或被告甲○○○於本院審理時辯稱直到被偵訊時才又記
    起此事，顯與常情不合，且被告甲○○○辯稱於九十年八、九月間收受套幣之時
    間，亦與各會員在九十年十二月間分別收受套幣禮盒時間相距約三、四個月之久
    ，被告甲○○○事後主動發放與各成員，足見其無侵占意圖，則何需於收受後相
    隔三、四個月期間，才將禮盒致贈與各成員，顯然有違常理，仍應以其於調查員
    訊問及檢察官偵訊時所供於九十年十一月底收受被告辛○○所致贈禮盒之時間較
    為可採。至被告子○○雖辯稱：在被告辛○○來伊住處後隔幾日，某人送套幣來
    ，說是主席（被告辛○○）叫他送來的，事後伊才知會長丁○○有向主席爭取經
    費，可能是伊丈夫與被告辛○○較熟，所以套幣才送到伊住處云云，然被告子○○亦供稱：主席送套幣到伊住處時，主席或會長並未事先告訴伊一語，如被告辛○○送套幣禮盒與被告子○○，是緣於會長丁○○爭取經費結果，何以身為元極
    舞協會第二班班長兼教練之被告子○○竟然不知，且事先均未接獲證人丁○○或
    被告辛○○之知會，亦有違常情；況證人丁○○於本院審理時亦更異其詞，證稱
    ：伊於九十年八月向被告辛○○要摸彩品及經費，而於同年十一月十日要辦例行
    性元極舞研習活動，被告辛○○有答應要給，伊有告訴被告辛○○如有摸彩品，
    可送往被告子○○住處，因為伊也找不到子○○，所以就沒事先告訴她之語，惟
    證人丁○○身為會長，被告子○○為班長兼教練，在證人丁○○於九十年八月間
    向被告辛○○要摸彩品及經費後，直至同年十一月十日元極舞研習活動為止，將
    近二、三個月期間，證人丁○○均無法聯絡到被告子○○，說明被告辛○○允諾
    給與摸彩品之事，顯與事理不符，為本院所不採信；另證人鍾乙○○於本院審理
    時亦改口證稱：伊有拿過被告子○○所交付的千禧龍年紀念套幣，被告子○○要
    求伊轉交給班上有功人員，套幣是辦活動時，有人贊助的，伊就將套幣送給弟弟
    、妹妹的家人及親戚云云，然經本院質以是何人贊助時，則答稱忘記一詞，衡諸
    常情，受禮者何以有不知送禮者何人之理，且被告子○○既係委託證人鍾乙○○
    交付與班上有功人士，經本院觀察證人鍾乙○○行止質樸、善良、老實，又何以
    敢不遵被告子○○指示，將禮盒送給班上成員，致遭將來遭被告子○○及其他成
    員發覺，對其產生侵占、貪婪等誤解，影響其在該團體之人際關係，反轉交與自
    己親朋好友收受，顯見證人鍾乙○○亦明知該等套幣禮盒乃是被告辛○○轉交被
    告子○○發送，以便在選舉時支持被告辛○○，鑑於投票賄選查緝之嚴，懼於發
    送始分送給自身親戚之故，況證人鍾乙○○於本院嗣後提示調查員訊問筆錄時，
    才又改稱被告子○○有說是被告辛○○送的，但沒有說辛○○是候選人一情，是
    益足證證人鍾乙○○事後更改其詞，均屬迴護被告辛○○、子○○之詞而要無足
    取。至證人丙○○於本院審理時雖改證述：伊在調查員訊問時所述均是遭他們逼
    迫的，他們說只要承認辛○○有買票，伊就可以回家，所以伊才說是辛○○有買
    票，但已忘記伊在警局（由調查員訊問）所陳述之內容云云，然證人丙○○亦直
    承製作筆錄時，並未遭警察（或調查員）毆打，也沒有限制行動自由等刑求手段
    ，足見其於調查員製作筆錄時乃出於其自由意識下所為，況觀證人丙○○所為證
    述內容，乃提及：大約在今年農曆冬至前後之某一天，伊在元極舞會員平時跳舞
    的東勢高工教室旁，曾親眼看到台中縣東勢鎮元極舞協會會員魏錦花在分送千禧
    年套幣給會員，並附有辛○○競選宣傳單，魏錦花拿乙份千禧年紀念套幣及辛○○的宣傳單給伊，伊向魏錦花表示：「我已經有乙份相同的套幣，我不需要，魏
    錦花就把該等物品取回」等情，於檢察官偵訊時則證稱：是有聽人講過上情一詞
    ，然觀證人丙○○上開證述內容，除提及證人魏錦花有分送套幣禮盒之行為，尚
    具體證陳：在魏錦花分送禮盒連同宣傳單給伊時，伊表示已有相同禮盒套幣，而
    拒絕接受之情，有別於其餘收受禮盒之證人證詞，如非證人丙○○親見親聞，何
    以得以具體描述分送禮盒經過，且證人丁○○、魏錦花亦均證述確實有於東勢高
    工發送禮盒一情，足見證人丙○○於調查員訊問及檢察官訊問時所為證詞，係屬
    真實可採，其於本院審理時或囿於人情壓力，或懼於昔日好友或上級主席恐將淪
    為階下囚，而故為有利之陳述，尚不難想像，惟均非事實，已堪認定。
  (七)至被告庚○○辯稱：因為投票日將屆，伊知悉如承認犯行，檢察官就會放人，故
    自己扛下所有犯行云云。惟被告庚○○於檢察官偵訊時業已供明：被告辛○○所
    購買之錦盒均交由伊處理，且伊有購買千禧龍年紀念套幣，連同錦盒送給甲○○○及子○○，並請其等於選舉時支持被告辛○○等情，對於所述時間、地點均詳
    為供述，已如前述，顯非杜撰，而被告庚○○直承身為保險業務員，案發時為一
    年滿四十三歲之成年人，則其接觸不同層面民眾，社會歷練豐厚，對於政府查緝
    賄選決心，及作何陳述內容對自己最為有利當知之甚明，況被告辛○○自始至終
    均否認有何行賄犯行，則被告庚○○豈有可能為求被告辛○○當選，而陷自己利
    益於不顧，且被告庚○○係基於個人考量如承認犯行則檢察官「可能」會撤銷羈
    押，才坦認犯行，惟檢察官並非以此為協商認罪之條件，顯見上開想法乃其承認
    犯行之動機，非可謂其所坦承者即非屬實，況且被告庚○○所述者，核與被告甲○○○、子○○及證人癸○○前開供、證述若合符節，益徵其於本院審理時所為
    前開辯解顯無可採。
  (八)另被告辛○○辯稱：其雖有向上福公司購買禮盒，但純粹為服務鄉民，以成本價
    再行賣出云云，其妻戊○○、子壬○○、媳己○○亦均證稱：伊等所營機車行確
    實曾販售過扣案錦盒等詞。然被告辛○○上開所述與其於檢察官偵訊時供稱：伊
    所訂購之禮盒，均交由助理庚○○處理一情未合，且其復供稱：錦盒是向台北上
    福公司所訂購，只有訂購一次，正確時間及數量不記得一情，而據證人陳正盛於
    九十一年一月十七日台中縣調查站調查員訊問時證稱：伊公司曾於八十九年十二
    月二十六日接受住居於台中縣東勢鎮○○里○○路三○○號之客戶辛○○（電話
    為0000000000號）訂購一千五百個千禧年紀念幣錦盒，而於九十年一
    月八日出貨，因為裡面的紀念幣每盒是五枚，一千五百盒就須七千五百枚，取得
    不易，又要自己裝入錦盒內自行包裝，而且印象中除了銀行業者有訂裝大批錦盒
    外，甚少有私人客戶一次訂購一千盒以上者，若有，伊一定有印象，後來伊有打
    電話告訴辛○○伊一定要收到貨款後才出貨，辛○○回答將會儘速付貨款，伊記
    得伊當時有好奇的問他，辛○○在我印象中答稱是選舉要送人用的，伊當時以為
    他在開玩笑，而且當時也沒有選舉，加上他說是選舉要送的，故比較有印象，伊
    是以每個錦盒單價七十元價格出售，共一萬零五百元，他是以匯款的方式，匯到
    伊設於台北國際商業銀行泰山分行帳號0000000000號帳戶內等詞（同
    上偵字卷第九八頁至第一００頁筆錄內容），並提出與其所述內容相符之出貨單
    、台北國際商業銀行客戶歷史資料查詢明細表各一份附卷可稽。而證人戊○○、
    壬○○、己○○於本院行隔離訊問時，三人對於出售扣案禮盒價格為七十元，於
    入貨後未幾即悉數售罄等節證述情節大致相符，惟對於該禮盒有無放在店內或倉
    庫，於店內擺設何處，放幾盒，究竟於入貨後多久即銷售完畢，如何介紹顧客購
    買，抑或顧客如何主動詢問有無購買等極為平常之細節則互有出入，證人戊○○
    甚證稱：根本沒有放在店內，是放在倉庫裡一情，既此，顧客如何知悉被告辛○○所營機車行有出售該錦盒？縱使為服務顧客，又豈會一次購買數量達一千五百
    盒？且該錦盒與被告辛○○所營機車行根本無關連性，以一般商人眼光，豈有在
    未經試賣前，即大批購入之理，從以上跡象顯示，被告辛○○於本院審理時辯稱
    ：該錦盒乃為服務選民方購入一情委難採信。
  (九)綜上所述，被告四人前揭辯解均無可採。至扣案千禧龍年紀念套幣共二十三套，
    每套五枚，每枚面額均為十元，連同錦盒價值雖只有一百二十元（套幣五枚五十
    元、錦盒七十元），然具有收藏性，其市面上價值顯已超逾其成本，具有相當經
    濟價值，被告辛○○、庚○○既係本於賄選意思，分別交付具有相當經濟價值之
    千禧龍年紀念套幣及錦盒與被告甲○○○、子○○代為轉送成員，被告甲○○○
    、子○○亦均知悉被告辛○○、庚○○行賄意圖，而擔任實際送禮之構成要件行
    為，被告辛○○、庚○○並事先告訴被告甲○○○、子○○務必支持被告辛○○
    ，至被告甲○○○、子○○則於事後成員詢問時，抑或致贈同時告以是被告辛○○所贈送，希望投票支持他，足見被告四人已有交付賄賂，務使具有投票權人為
    一定行使投票權之犯行，本件事證業臻明確，被告等犯行至堪認定。
二、核被告四人所為，係違反公職人員選舉罷免法第九十條之一第一項對於有投票權
    之人，交付賄賂，而約其為一定之行使投票權罪。被告辛○○、庚○○、甲○○○彼此間，及被告辛○○、庚○○、子○○彼此間，俱有犯意聯絡與行為分擔，
    為共同正犯。被告辛○○、庚○○、甲○○○，及被告辛○○、庚○○、子○○
    先後多次共犯之犯行，均時間緊接，手段相同，所犯構成要件復均相同，顯均係
    基於概括犯意反覆為之，均為連續犯，均依刑法第五十六條規定各論以一罪，並
    均依法加重其刑。爰審酌選舉乃民主政治最重要之表徵，須由選民評斷候選人之
    才德、品行、學識、操守、政見而選賢與能，其攸關國家政治之良窳、法律之興
    廢、公務員之進退，影響國家根基及人民權利至深且鉅，而賄選為敗壞選風之主
    要根源，不得使金錢介入選舉，抹滅實行民主政治之真意，被告四人為求被告辛○○能順利當選，竟對有投票權人交付賄賂，敗壞選風，助長賄選，使真正民主
    政治無以建立，暨考以被告辛○○身為東勢鎮鎮民代表會主席，竟不以身作則，
    知法犯法，而被告庚○○雖於本院審理時否認犯行，然於檢察官偵訊時業已供承
    大部分犯行，至被告甲○○○、子○○均緣於被告辛○○身為東勢鎮鎮民代表會
    主席身份，不好貿然拒絕其請託，致共犯本件犯行，惟其等本性不惡等一切情狀
    ，分別量處如主文所示之刑，並就被告庚○○、甲○○○、子○○部分諭知易科
    罰金之折算標準，及依公職人員選舉罷免法第九十八條第三項規定分別宣告褫奪
    公權四年（被告辛○○）、三年（被告庚○○）及二年（被告甲○○○、子○○
    ）。公訴人雖就被告辛○○及庚○○部分均具體求處有期徒刑十月，然本院審酌
    被告辛○○身為東勢鎮代表會主席身份，熟知政府查緝賄選決心，竟以身觸法，
    如何以昭公信於平民百姓，至被告庚○○業於檢察官偵訊時供述大部分犯行，使
    案情得以明朗，且於偵查階段遭受羈押之強制處分，其人身自由亦遭剝奪，是認
    分別科處上開刑度，應屬適當，併予敘明。末查，被告甲○○○、子○○前均無
    不良素行，有臺灣臺中地方法院檢察署刑案資料查註紀錄表及台灣高等法院被告
    全國前案紀錄表各一紙在卷可證，品行尚稱良好，其等均係初犯，因人情壓力始
    罹本案，其等經此偵審教訓，當益知戒慎而無再犯之虞，本院認前之宣告刑以均
    暫不執行為適當，爰均併予宣告緩刑二年，以勵自新。至被告辛○○、庚○○部
    分，主要仍為本案賄選倡議者，且被告辛○○以其代表會主席之身份，竟明知故
    犯，自均不宜輕縱予以緩刑，併予敘明。至扣案之千禧龍年紀念套幣二十三套為
    被告已交付與證人姚玉麗等人之賄賂，依公職人員選舉罷免法第九十條之一第三
    項規定沒收。
據上論斷，應依刑事訴訟法第二百九十九條第一項前段，公職人員選舉罷免法第九十
條之一第一項、第三項、第九十八條第三項，刑法十一條前段、第二十八條、第五十
六條、第四十一條第一項前段、第七十四條第一款，罰金罰鍰提高標準條例第二條，
判決如主文。
中      華      民      國      九十一      年    五    月    二十八    日
                                        法  官    賴  妙  雲
右正本證明與原本無異。
如不服本判決，應於送達後十日內向本院提出上訴狀 （須附繕本） ，上訴於台灣高等
法院台中分院。
                                        書記官
中      華      民      國      九十一      年    五    月    二十八    日
附錄論罪科刑法條
公職人員選舉罷免法第九十條之一第一項
對於有投票權之人，行求期約或交付賄賂或其他不正利益，而約其不行使投票權或為
一定之行使者，處五年以下有期徒刑，得併科新台幣四十萬元以上四百萬元以下罰金
。
